臺灣臺北地方法院民事判決　　　　　　　94年度訴字第2668號
原　　　告　甲○○
被　　　告　乙○○
上列當事人間損害賠償事件，本院於九十四年九月八日言詞辯論
終結，判決如下：
    主  文
原告之訴駁回。
訴訟費用由原告負擔。
    事實及理由
一、原告主張：
  １、被告於91-07-24在忠孝東路四段七六號香苑大廈一樓涉及
      公然侮辱原告，原告於91-09-23具狀向台北地檢署對被告
      提出公然侮辱之告訴（經台北地檢署91偵23824號偵查起
      訴，本院92易557刑事判決拘役廿日，高院92上易2296號
      確定）。
      針對上開情事，91-12-04被告卻陳稱是原告虛構事實，而
      具狀向台北地檢署指訴原告誣告，經檢察官明察不起訴處
      分（台北地檢署91偵24469號），並經駁回被告之再議而
      確定（高檢署92上聲議1429號）。
      被告指訴原告之誣告為虛妄，該部分涉及誣告罪嫌，檢察
      官提起公訴（台北地檢署92偵16224、16225號），經本院
      判決有期徒刑十月（本院92訴1610號刑事判決），並經回
      被告之上訴在案。
  ２、因被告之故意行為，已侵害原告之名譽，又因被告之誣告
      行為，使原告精神焦慮痛苦、驚慌莫名，導致原告家庭失
      和，更就訟爭過程身心俱疲，精神上必受有損害。依民法
      第195條第1項，起訴請求：被告應賠償五十萬元及訴狀繕
      本送達翌日起之法定遲延利息，並將本件判決書全部刊登
      於中國時報、聯合報、自由時報之北市新聞版一日，供為
      損害之賠償及回復名譽之適當處分。
  ３、本件並未罹於時效。因為有無涉及誣告有待刑事判決確認
      ，目前該案尚在最高法院繫屬中，由民法第131、137條而
      言，應屬時效中斷，並參考大法官解釋第138號，因追訴
      權既無不行使之情形，自不發生時效進行之問題。
二、被告辯稱：
  １、被告否認有誣告行為。上開誣告案件（高院93上訴532號
      ），被告已經向最高法院提起上訴，刑事判決尚未確定，
      即無從據以認定被告之行為。
  ２、本件請求已經時效消滅。被告具狀告訴原告誣告之時間為
      91-12-04，而本件起訴之時間為94-05-31，已超過二年。
  ３、原告主張之慰撫金顯然過高，請法院酌簡。
三、本件爭點有三：「有無侵權行為」「是否時效消滅」「賠償
    是否過高」。但雙方對於本件訟爭屬於侵權行為損害賠償請
    求權，而且有短期時效之規定，雙方均無疑義。故本件首要
    釐清者為究竟有無「時效消滅」。
  １、最高法院72年台上字第738號判例：「關於侵權行為損害
      賠償請求權之消滅時效，應以請求權人實際知悉損害及賠
      償義務人時起算，非以知悉賠償義務人因侵權行為所構成
      之犯罪行為經檢察官起訴，或法院判決有罪為準」。
      所以原告知悉「被告具狀告訴原告誣告」為九十一年底（
      被告具狀時間91-12-04）或九十二年初（檢察官通知調查
      之短期誤差）。而本件起訴之時間為94-05-31，已超過二
      年，應屬時效消滅。
  ２、至於，由民法第131、137條者，是「因訴之撤回或駁回而
      視為不中斷」或「時效中斷及於時之效力，自中斷之事由
　　　終止時，重行起算」的問題，前提是時效要先發生中斷事
　　　由，才會有時效中斷後重行起算的問題，本件並未發生時
  　　效中斷之事由，自無關於本件時效之進行。又大法官解釋
　    第138號，乃刑事訴訟程序關於追訴權時效的問題，與民
      法上侵權行為損害賠償請求權時效之進行無關，亦此敘明
      。
四、本件確實屬於時效消滅，原告之訴即無理由，依民事訴訟法
    第79條，判決如主文。
中　　華　　民　　國　　94　　年　　9 　　月　　22　　日
                  民事第五庭    法　官　陳心弘
以上正本，係照原本作成。
如對本判決上訴，須於判決送達後20日內向本院提出上訴狀
中　　華　　民　　國　　94　　年　　9 　　月　　22　　日
                                書記官　許博為
